【裁判字號】    98,上重訴,28
【裁判日期】    980722
【裁判案由】    殺人等
【裁判全文】
臺灣高等法院臺中分院刑事判決        98年度上重訴字第28號
上  訴  人  臺灣彰化地方法院檢察署檢察官
被      告  甲○○
指定辯護人  乙○○（即本院公設辯護人）
上列上訴人因被告殺人等案件，不服臺灣彰化地方法院98年度重
訴字第2號中華民國98年5月1日第一審判決（起訴案號：臺灣彰
化地方法院檢察署97年度偵字第11185號），提起上訴，本院判
決如下：
    主  文
原判決關於殺人罪（含槍砲彈藥刀械管制條例罪部分）撤銷。
甲○○殺人，處無期徒刑，禠奪公權終身。
其餘上訴駁回（指搶奪罪部分）。
    犯罪事實
一、甲○○之兄曾意榮於民國（下同）97年12月9日晚上6時30分
    許，與其女友張淑惠、舅舅周宏明等人在彰化縣彰化市○○
    路上某羊肉爐攤一起飲酒；其後於當晚9時許，曾意榮又繼
    續在大埔路黃昏市場旁的現炒小吃飲酒至醉，嗣因故於同日
    晚上11時許，在彰化市○○街219號前滋事喧嘩，致妨害公
    眾安寧，先後遭附近數名居民撥打110報警處理，甲○○於
    接獲張淑惠之來電告知後，遂趕到現場，欲協助將曾意榮帶
    離該處；未幾，彰化縣警察局彰化分局民族路派出所員警陳
    國欽，於接獲勤務指揮中心通報後，於同日晚間11時31分許
    ，配備可發射子彈具有殺傷力之警用制式手槍1支（槍號：
    TVP2846號，含彈匣1只）及子彈12發（充填在彈匣內），亦
    趕到現場，執行社會秩序維護之調查職權，曾意榮、甲○○
    竟共同基於妨害公務之犯意聯絡，先由曾意榮以雙手揮拳毆
    打陳國欽的頭部及身體，對陳國欽施以強暴，並以「大人，
    你是哪個分局的，你是總局也一樣，要不然我混假的」（意
    指其為不務正業、無視法律之人，且將於警察人員行使職務
    時予以反抗）等語，脅迫陳國欽，後陳國欽將曾意榮壓制於
    地上之際，甲○○見狀復以雙手自陳國欽之背後環抱陳國欽
    ，使陳國欽無法將曾意榮逮捕，以此強暴方式，妨害陳國欽
    公務之執行（有關甲○○、曾意榮涉犯之妨害公務罪部分，
    分別經原審法院判處有期徒刑1年、10月確定）。又甲○○
    明知陳國欽當時係在執行公務中，而其身上所配備、持有之
    前開槍、彈，他人未經許可，不得持有，亦明知以前開槍枝
    射擊人體重要器官部位，會直接造成被害人死亡之結果，竟
    於同日晚上11時32分許，另行基於未經許可持有手槍、子彈
    及殺人之犯意，趁陳國欽將曾意榮壓制在地，無暇他顧之際
    ，以強暴之方式強取陳國欽身上所攜帶之上開槍、彈（尚難
    認有搶奪犯意，詳見後述），旋於同日晚上11時33分許，持
    該槍枝朝陳國欽之左上背部射擊子彈1發後，隨即持該槍、
    彈逃逸（甲○○於行兇過程，曾數度拉動手槍滑套，彈匣內
    之3發子彈乃退膛掉落地面，逃逸時攜去之子彈僅剩8發），
    約20至30分鐘後，於途經彰化市○○路瀧來土雞城附近時，
    將該槍、彈棄置在該店家上方約1百公尺處山坡草叢內。
    嗣陳國欽經送醫急救後，終因子彈貫穿左背部至右胸部，引
    發雙側血胸，造成失血性休克，於翌日即同年月10日凌晨3
    時30分許死亡。甲○○逃逸後，經警循線追緝，始於同年月
    10日晚上9時38分許，在桃園縣觀音鄉上大村上大12號予以
    逮捕，並於同日晚上11時10分許，在上址山坡草叢內尋獲前
    開遭棄置之槍、彈。
二、案經彰化縣警察局彰化分局報請臺灣彰化地方法院檢察署檢
    察官偵查起訴。
    理  由
壹、有關證據能力部分：
一、按法院或檢察官得囑託醫院、學校或其他相當之機關、團體
    為鑑定，或審查他人之鑑定，並準用第203條至第206條之1
    之規定，刑事訴訟法第208條第1項亦定有明文。依此，檢察
    官對於偵查中之案件，認為須實施鑑定者，固應就具體個案
    ，選任鑑定人或囑託鑑定機關（團體）為之；但對於司法警
    察機關調查中之案件，或有量大或急迫之情形，為因應實務
    之現實需求，如檢察官針對該類案件之性質（例如：查扣之
    毒品必須檢驗其成份、對施用毒品之犯罪嫌疑人必須檢驗其
    體內有無毒品代謝反應、對於查扣之槍砲彈藥必須檢驗有無
    殺傷力、對違反野生動物保育法案件必須鑑定是否屬於保育
    類動物案件等），認為當然有鑑定之必要者，經參考法務部
    92年5月20日法檢字第092080203號函送之法務部「因應刑事
    訴訟法修正工作小組」研討之刑事訴訟法修正相關議題第21
    則之共識結論，以及臺灣高等法院於92年8月1日舉行之刑事
    訴訟法新制法律問題研討會第3則法律問題研討結果之多數
    說（載於司法院92年8月印行「刑事訴訟法新製法律問題彙
    編」第15頁至第18頁），基於檢察一體原則，得由該管檢察
    長對於轄區內之案件，以事前概括選任鑑定人或囑託鑑定機
    關（團體）之方式，俾便轄區內之司法警察官、司法警察對
    於調查中之此類案件，得即時送請事前已選任之鑑定人或囑
    託之鑑定機關（團體）實施鑑定，該鑑定人或鑑定機關（團
    體）亦應視同受承辦檢察官所選任或囑託而執行鑑定業務，
    其等出具之書面鑑定報告應屬刑事訴訟法第206條所定之傳
    聞例外，當具有證據能力（法務部92年9月1日法檢字第0920
    035083號函可供參照）。從而，本件扣案之槍枝、子彈及彈
    殼等，經由查獲之警察單位依先前轄區檢察署檢察長事前概
    括選任鑑定機關，即內政部警政署刑事警察局實施鑑定，該
    鑑定機關所出具97年12月26日刑鑑字第0970194361號、97年
    12月30日刑鑑字第0970190027號鑑驗書、98年1月5日刑鑑字
    第0970190042號函，即具有證據能力，而得為本案之證據。
二、次按被告以外之人於偵查中向檢察官所為之陳述，除顯有不
    可信之情況外，得為證據，刑事訴訟法第159條之1第2項亦
    定有明文。本件證人薛淑芳、林伊婷、劉雅雯、王金樹、蔡
    貞芝、張淑惠等人於偵查中向檢察官所為之陳述，已依法具
    結，本院查無顯不可信之情況，且被告及其辯護人就證人薛
    淑芳、林伊婷、劉雅雯、王金樹、蔡貞芝、張淑惠等人此部
    分之證述，於原審及本院審理中均不爭執其證據能力，復未
    曾於言詞辯論終結前聲明異議，而本院審酌上開陳述作成時
    之情況，認證人薛淑芳、林伊婷、劉雅雯、王金樹、蔡貞芝
    、張淑惠等人於偵查中之證述有證據能力。
三、再按被告以外之人於審判外之陳述，雖不符刑事訴訟法第15
    9條之1至第159條之4之規定，然經當事人於審判程序同意作
    為證據，法院審酌該言詞陳述作成時之情況，認為適當者，
    亦得為證據；當事人、代理人或辯護人於法院調查證據時，
    知有刑事訴訟法第159條第1項不得為證據之情形，而未於言
    詞辯論終結前聲明異議者，視為有前項之同意，刑事訴訟法
    第159條之5定有明文。查證人薛淑芳、林伊婷、劉雅雯、王
    金樹、張淑惠等人於警詢時所為之陳述，固為審判外之陳述
    而屬傳聞證據，而被告及其辯護人就證人薛淑芳、林伊婷、
    劉雅雯、王金樹、張淑惠等人審判外之陳述，於原審及本院
    審理中均不爭執其證據能力，復未曾於言詞辯論終結前聲明
    異議，而本院審酌上開陳述作成時之情況，並無違法取證之
    瑕疵，認以之作為證據為適當，揆諸上開規定，證人薛淑芳
    、林伊婷、劉雅雯、王金樹、張淑惠等人於審判外之陳述，
    有證據能力。
貳、有罪部分：
一、上開犯罪事實，業據被告於本院審理中坦白承認，並有下列
    之證據為證：
  (一)證人薛淑芳、林伊婷、劉雅雯、王金樹、蔡貞芝、張淑惠等
    人於警詢及偵查中所為之證述。
  (二)又證人丁○○即彰化縣警察局彰化分局技術助教於原審審理
    時具結證稱：「（問：請指出該把槍枝保險的功能為何？）
    有主保險、彈匣保險及滑套保險。主保險的功能，是關閉上
    膛後子彈的擊發與不擊發的功能，如果子彈已經上膛，而主
    保險關閉，未開保險，子彈仍然無法擊發。彈匣保險的功能
    ，是槍膛裡面雖然有子彈，如果將彈匣卸下，就算開啟主保
    險，並扣引扳機，也無法擊發子彈。滑套保險的功能，如果
    子彈無法在槍膛裡面完全閉鎖，也就是子彈雖然在槍膛內，
    但滑套未完全閉鎖，雖然扣引扳機，也無法擊發子彈。（問
    ：如果將這把手槍關閉主保險的狀態，滑套是否可以拉動？
    ）可以拉動，而且如果將滑套放掉，子彈就可以上膛。但是
    在這個狀態下，就算子彈上膛了，依然無法擊發。（問：警
    方對於槍枝的教育訓練，有無教導警員如何使用槍枝？）一
    般每個月都有警用手槍的射擊訓練。射擊課程內，都會教導
    槍枝的構造及槍枝要件。實際執勤時，我們會教導警員，上
    彈匣但子彈不上膛，關閉主保險。遇到緊急狀況時，我們教
    導警員，拉滑套，子彈上膛，開主保險後射擊。平常子彈是
    不上膛的，拉滑套的目的是要使子彈上膛，主保險在子彈上
    膛前或是上膛後開啟，並無影響。此時，上述的槍枝三種保
    險功能，均是開啟的，即處於隨時可以擊發的狀態。」等語
    （見原審卷第95、96頁）。
  (三)復有路口監視錄影光碟及翻拍照片可稽，光碟內容復經原審
    法院當庭勘驗無誤。
  (四)被害人因遭被告槍擊，子彈貫穿左背部至右胸部，引發雙側
    血胸，造成失血性休克而死亡，業經檢察官督同法醫師相驗
    、解剖鑑定，有臺灣彰化地方法院檢察署檢驗報告書、相驗
    筆錄、相驗屍體證明書、法醫解剖鑑定報告書、勘驗筆錄可
    憑。
  (五)並有槍擊現場，經警扣得子彈彈頭1個、彈殼1只、未擊發之
    子彈3發，尋獲棄置之槍、彈現場，扣得手槍1把、未擊發之
    子彈8發，且均為被害人服勤時領用之裝備，亦有扣押筆錄
    、彰化縣警察局彰化分局單位財產登記卡可佐。扣案之彈殼
    1只，經囑託內政部警政署刑事警察局鑑驗，認係已擊發之
    口徑9MM（9X19）制式彈殼；手槍1把，認係口徑9MM之制式
    半自動手槍，為美國製SMITH&WESSON廠5904型，槍號為TVP
    2846，槍管內具伍條右旋來復線，擊發功能正常，可供擊發
    同口徑之制式子彈；子彈8發，認均係口徑9MM制式子彈，採
    樣3發試射，均可擊發，上開試射擊發所餘彈殼與槍擊現場
    扣得之彈殼比對後，其彈底特徵紋痕相吻合，認槍擊現場扣
    得之彈殼係由前開手槍所擊發，並有該局97年12月26日刑鑑
    字第0970194361號、97年12月30日刑鑑字第0970190027號鑑
    驗書可憑。而被害人穿著之警用透氣雨衣，有6處孔洞，背
    面1處係遭槍擊之射入口，復有該局98年1月5日刑鑑字第097
    0190042號函可參。
二、按刑法上之故意，依刑法第13條第1項、第2項之規定，分為
    直接故意（或確定故意）與間接故意（或不確定故意）二種
    。前者指行為人對於構成犯罪之事實，明知並有使之發生（
    實現）該事實之決意，進而實施該犯罪決意之行為；後者指
    行為人對於構成犯罪之事實，預見其有發生（實現）之可能
    ，因該犯罪事實之發生（實現）不違背其本意，乃予容認，
    任其發生（實現）之情形而言，二者既非相同，其惡性之評
    價當非無輕重之別（最高法院81年度臺上字第5901號判決意
    旨參照）。被告主觀上知悉槍枝內有子彈，開槍會直接導致
    被害人死亡之結果，其於近距離，明知槍口已對準被害人時
    ，猶悍然持以扣引扳機，子彈遂自槍枝射出，當場擊中並貫
    穿被害員警左背部至右胸部之身體重要器官，被害人並因此
    槍擊而死亡等情，是其所為，核與殺人罪之主觀及客觀構成
    要件均相符，其具有直接故意，至為灼然。
三、綜前所述，堪認被告前開之自白與事實相符，而足以採信。
    且被害人之死亡確實係因被告之槍擊行為所致，則被告之槍
    擊行為與被害人死亡間具有因果關係，亦十分明確。本案事
    證明確，被告犯行堪以認定，應予依法論科。
四、核被告所為，係犯刑法第271條第1項之殺人罪、槍砲彈藥刀
    械管制條例第7條第4項之持有制式手槍罪、同條例第12條第
    4項之持有子彈罪。
  (一)按非法寄藏槍砲彈藥刀械等違禁物，所侵害者為社會法益，
    如寄藏之客體種類相同（同為手槍，或同為子彈者），縱令
    寄藏之客體有數個（如數支手槍、數顆子彈），仍為單純一
    罪，不發生想像競合犯之問題（最高法院92年度臺上字第21
    21號判決意旨參照），是被告持有數顆制式子彈，仍僅成立
    一未經許可持有具有殺傷力之子彈罪，而不以其所持有之子
    彈數量而成立數罪，先予敘明。
  (二)被告以強暴之非法方法，強取被害人依法執行公務時所配戴
    之制式槍枝及子彈，其持有前開制式槍枝及子彈之犯行，應
    依槍砲彈藥刀械管制條例第7條第5項之規定就持有制式槍枝
    及子彈部分，分別加重其刑。
  (三)次按行為人為犯特定罪而持有槍、彈，並於持有槍、彈後即
    緊密實行該特定犯罪，雖其持有槍、彈之時地與犯特定罪之
    時地，在自然意義上非完全一致，然二者仍有部分合致，且
    犯罪目的單一，依一般社會通念，認應評價為一罪方符合刑
    罰公平原則，如予數罪併罰，反有過度處罰之疑，與人民法
    律感情亦未契合；是於牽連犯廢除後，適度擴張一行為概念
    ，認此情形為一行為觸犯數罪名之想像競合犯，方屬適當（
    最高法院97年度臺上字第1880號判決意旨參照）。本件被告
    之所以奪取槍枝及子彈，本為嚇阻被害人之用，其進而發生
    實害之殺人結果，既非因搶槍之目的而殺人，毋寧謂係基於
    殺人之目的而奪槍，其以一行為同時持有制式手槍及子彈，
    並於緊密之時間、空間，隨即以該槍枝及子彈殺害被害人，
    揆諸上開判決意旨，自係一行為觸犯數罪名，為想像競合犯
    ，應依刑法第55條規定，從一重之殺人罪論處；公訴人認此
    部分，應論以殺人罪與持有制式手槍罪分論併罰，容有誤會
    ，併予敘明。
五、原審以被告罪證明確，對被告前開部分之犯行予以論罪科刑
    ，固非無見；惟原審判決漏未依槍砲彈藥刀械管制條例第7
    條第5項之規定，對被告非法持有前開制式槍枝及子彈之犯
    行，予以加重其刑，於法尚有未合。檢察官提起上訴，猶執
    前詞，認為被告於殺人後，將槍枝、子彈帶離現場，則其持
    有槍、彈行為與殺人行為已分屬不同行為，尚難認為係一行
    為觸犯數罪名之想像競合犯，而應予併罰；又原審量刑過輕
    云云。檢察官此部分之上訴雖為無理由（有關量刑部分，詳
    如後述），惟原審判決有關前開部分，既有可議之處，即屬
    無可維持，應由本院將原審判決有關前開部分，予以撤銷改
    判。爰審酌被告對執勤員警施以暴力、脅迫，並奪取槍枝、
    子彈之犯行，危害社會秩序及國家公權力之執行情節非輕，
    且直接剝奪被害人之生命權，對於被害人家庭所造成難以抹
    滅之傷痛，乃至於國家社會之損失，實已無從回復，所生危
    害至為重大，迄今復未予被害家屬達成和解，應予嚴懲，惟
    考量被告前僅有違反社會秩序維護法及觀察勒戒之前科，有
    臺灣高等法院被告前案紀錄表、臺灣彰化地方法院檢察署刑
    案資料查註紀錄表附卷可按，且本案係一偶發事件，被告並
    非蓄意謀害被害人，其犯後坦承犯行，並深表悔悟之意，足
    證其良心未泯及斟酌檢察官之具體求刑等一切情狀，量處被
    告無期徒刑，以昭炯戒。又被告經宣告為無期徒刑，並依刑
    法第37條第1項規定，宣告褫奪公權終身。
、無罪部分：
一、公訴意旨略以：被告搶奪陳國欽所配帶在腰部之槍枝編號為
    TVP2846號之警用制式手槍及子彈，因認被告涉有刑法第325
    條第1項之普通搶奪罪云云。
二、按犯罪事實應依證據認定之，無證據不得認定犯罪事實；又
    不能證明被告犯罪或其行為不罰者，應諭知無罪之判決，刑
    事訴訟法第154條第2項第301條第1項分別定有明文。次按
    「犯罪事實應依證據認定之，所謂證據，須適於為被告犯罪
    事實之證明者，始得採為斷罪資料。」、「認定犯罪事實所
    憑之證據，雖不以直接證據為限，間接證據亦包括在內；然
    而無論直接或間接證據，其為訴訟上之證明，須於通常一般
    之人均不致有所懷疑，而得確信其為真實之程度者，始得據
    為有罪之認定」，又認定不利於被告之事實，須依積極證據
    ，苟積極證據不足為不利於被告事實之認定時，即應為有利
    於被告之認定，更不必有何有利之證據，最高法院53年臺上
    字第2750號、76年臺上字第4986號、30年上字第816號判例
    亦分別著有明文可資參照。尚且，刑事訴訟法第161條第1項
    明定：「檢察官就被告犯罪事實，應負舉證責任，並指出證
    明之方法。」；因此，檢察官對於起訴之犯罪事實，應負提
    出證據及說服之實質舉證責任。倘其所提出之證據，不足為
    被告有罪之積極證明，或其指出證明之方法，無從說服法院
    以形成被告有罪之心證，基於無罪推定之原則，自應為被告
    無罪判決之諭知，最高法院92年臺上字第128號判例明揭此
    旨。申言之，刑事訴訟制度受「倘有懷疑，則從被告之利益
    為解釋」、「被告應被推定為無罪」原則所支配，故得為訴
    訟上證明者，無論為直接或間接證據，須客觀上於吾人一般
    社會生活經驗均不致有所懷疑，而達於確信之程度者，且除
    認定被告犯罪之外，無從本於同一事證為其他有利於被告之
    合理推斷，始可以之為不利之認定，倘其證明尚未達於確信
    之程度，而有合理可疑存在時，即難據為被告有罪之認定。
三、本件公訴人認被告涉犯刑法第325條第1項之搶奪罪嫌，無非
    係以前揭犯罪事實業據(一)被告之自白；(二)錄影光碟、勘驗筆
    錄、錄影翻拍照片；(三)證人劉雅雯、張淑惠等人之證述，為
    其論據。訊據被告固坦承確有奪取警用手槍及子彈之行為，
    然堅決否認有何搶奪之犯行，辯稱：伊沒有據為己有之意思
    等語。經查：
  (一)按刑法之搶奪罪，係以意圖為自己或第三人不法之所有而搶
    奪他人財物為構成要件，此種據為己有之意思，必須於搶奪
    時即已存在，苟當時並無據為己有之意思，縱其後因他項原
    因拒不交還，仍與該罪之意思條件不符，即不得遽以搶奪罪
    論處（最高法院85年度臺上字第2345號、88年度臺上字第48
    36號判決意旨足資參照）。是關於刑法上搶奪罪之構成要件
    ，主觀上自必以出於為自己或他人不法所有之意思，而客觀
    上係以乘人不備或不及抗拒而為掠取財物之行為，始足該當
    之；是故，行為人倘欠缺主觀上不法所有之意思，而僅有客
    觀上之掠奪行為，自難以搶奪罪相繩。本件被告係以奪取自
    被害人之配槍及子彈，進而持槍射擊被害人致死乙節，已如
    前述，則被告是否該當搶奪罪之成立要件，厥為其有無以據
    為己有之意思而實施奪取系爭槍枝之行為？
  (二)質之被告於原審審理時供稱：「（問：你有無動手去搶陳國
    欽的手槍？）因為他作勢要拔槍，我才去搶槍。（問：為何
    要開槍？）因為我上前叫他不要打了，他叫我不要管。（問
    ：開完槍之後，你把手槍及子彈拿到何處？）我丟在彰化市
    體育場附近的山溝。（問：搶槍時，是否有要將槍枝據為己
    有的意思？）沒有。（問：開槍射擊完後，為何要將槍枝及
    子彈帶走？）那時候很亂，我只知道把槍枝放進自己褲子口
    袋。（問：為何不將槍枝跟子彈一同帶往桃園？）我沒有要
    將槍枝及子彈帶走的意思。（問：槍枝及子彈丟棄的地點是
    如何選擇？）我的逃亡路線是案發後，我騎乘機車到岸頭巷
    找我一個朋友，綽號『阿泉』，我有跟他說我開槍打傷員警
    ，我請他開車載我去台中中清交流道坐野雞車。他開車從岸
    頭巷，沿著山上的路走到山上的瀧來餐廳，之後行經寶山路
    附近，我就隨手將槍枝往窗外丟。（問：你上述的逃匿過程
    期間，有無再將槍枝檢視一遍？）沒有。（問：是否記得案
    發後多久，將槍枝丟棄？）大概二、三十分鐘後。」等語（
    見原審卷第99頁反面至第101頁）；核與被告於偵查中所述
    ：伊看警察腰際有槍，而且手插在腰際作勢要拔槍，所以才
    上前去搶槍，當時槍還在警員腰上，去搶時槍套鈕扣已經沒
    扣了：開槍後，伊自行騎一台機車離開，去岸頭巷找「阿泉
    」，麻煩「阿泉」載我去臺中市○○路坐野雞車，半路上請
    他將車開慢一點，然後將槍枝、子彈丟在安養院的山坡草叢
    中等語（見97年度偵字第11185號卷第134、135頁）。可知
    被告關於搶槍及丟棄槍枝、子彈之經過，前後供述尚屬一致
    ；且與前開槍枝、子彈事後在彰化市○○路瀧來土雞城上方
    約1百公尺處山坡草叢內尋獲之事實相符，足認被告前開所
    為供述，尚非無據。是以，被告並非基於搶槍之目的而殺人
    ，毋寧謂其係以出於殺人之目的而搶槍，則被告於奪取槍枝
    時，顯無具有為自己或他人不法所有之意思；此觀被告奪得
    槍、彈後，至丟棄前，歷時僅約20至30分鐘，且無另以該槍
    、彈恃強鬥狠之舉，或其他足以彰顯將之據為己有之客觀行
    為，堪認被告確無搶奪之不法所有意圖。
  (三)又倘被告係以意圖為自己不法所有之犯意，而搶奪被害人之
    警用手槍及子彈，則其既已搶奪既遂，並持之犯下槍殺員警
    之重罪，事後又已順利逃離現場，並潛逃至桃園地區躲藏，
    豈有不將費盡千辛萬苦方搶奪而來之手槍及子彈，隨身攜帶
    以供防身之用？乃竟於案發後之20至30分鐘內，即任意棄之
    於前往搭車途中之山坡上，絲毫未有自行藏匿或託人保管寄
    藏之行為？
 (四) 另外，卷附之錄影光碟、勘驗筆錄、錄影翻拍照片，及證人
    劉雅雯、張淑惠等人之證述，均僅證明被告有強取被害人所
    配戴之槍枝及子彈，並進而殺害被害人之犯行而已，並無法
    證明被告於強取被害人所配戴之槍枝及子彈時，具有意圖為
    自己或他人不法所有之意思。尚難以此採為不利被告之認定
    。此外，檢察官於起訴書中亦未敘明被告有何基於意圖為自
    己或他人不法所有之意思而行搶，此部分之犯罪核屬不能證
    明。
四、綜上所述，本件檢察官對於此部分起訴之犯罪事實，所提出
    之證據尚無法排除合理之懷疑，即使人產生確信之程度，不
    足為被告有罪之積極證明，自不得僅憑被告客觀上確有奪取
    槍枝之行為，而遽為被告不利之認定。此外，本院復查無其
    他積極證據足認被告有何搶奪之犯行，此部分不能證明被告
    犯罪，揆諸首揭法律條文及判例說明，自應諭知被告無罪之
    判決。原審依據調查之結果，對被告搶奪部分之犯行諭知無
    罪之判決，尚無不合，檢察官上訴意旨，猶執前詞，並未提
    出具體證據證明被告有前開搶奪部分之犯行，其上訴為無理
    由，應駁回檢察官此部分之上訴。
據上論斷，應依刑事訴訟法第369條第1項前段、第368條、第364
條、第299條第1項前段，槍砲彈藥刀械管制條例第7條第4項、第
5項、第12條第4項、刑法第11條前段、第271條第1項、第55條、
、第37條第1項，刑法施行法第1條之1，判決如主文。
本案經檢察官丙○○到庭執行職務。
中    華    民    國    98    年    7     月    22    日
            刑事第十一庭  審判長法  官  郭  同  奇
                                法  官  胡  文  傑
                                法  官  何  志  通
以上正本證明與原本無異。
檢察官得上訴。
被告對搶奪罪部分不得上訴，其餘得上訴。
如不服本判決應於收受送達後十日內向本院提出上訴書狀，其未
敘述上訴理由者，並得於提起上訴後十日內向本院補提理由書狀
（均須按他造當事人之人數附繕本）「切勿逕送上級法院」。
                                書記官  高  麗  淇
中    華    民    國    98    年    7     月    22    日


司法院資訊處製作；財團法人民間司法改革基金會備份。
